最高法院刑事判決　　　　　　　　　　　　　　　八十八年度台上字第五九○七號
　　上　訴　人　丙○○
　　　　　　　　甲○○
　　　　　　　　乙○○
右上訴人等因殺人未遂等罪案件，不服台灣高等法院台中分院中華民國八十八年八月
十日第二審判決（八十八年度上訴字第五四三號，起訴案號：台灣苗栗地方法院檢察
署八十七年度偵字第三八二○號），提起上訴，本院判決如左：
    主  文
上訴駁回。
    理  由
按刑事訴訟法第三百七十七條規定，上訴於第三審法院，非以判決違背法令為理由，
不得為之。是提起第三審上訴，應以原判決違背法令為理由，係屬法定要件。如果上
訴理由狀並未依據卷內訴訟資料，具體指摘原判決不適用何種法則或如何適用不當，
或所指摘原判決違法情事，顯與法律規定得為第三審上訴理由之違法情形，不相適合
時，均應認其上訴為違背法律上之程式，予以駁回。本件上訴人丙○○、甲○○、乙
○○上訴意旨略稱：(一)上訴人等如有殺人之犯意，何以丙○○不朝被害人之致命部位
射擊？原審未詳究原因，遽認上訴人等有致人於死之預見，其調查顯不完備。如認持
槍射擊即有殺人之預見，則一切行為皆無成立傷害罪之餘地。蓋行為人實施傷害行為
時，均有可能致人於死之預見，益徵原審未盡調查之能事。(二)丙○○為橋星燈飾有限
公司股東，平日代表公司對外處理業務，顯非缺乏工作觀念，或無正常工作。而其持
有槍、彈，僅屬偶然單一事件，並非以此為習慣或常業；且於偵查中充分配合，協助
警方查獲槍、彈，深具悔意，並無反社會性，原審宣告強制工作，不符比例原則云云
。
惟查原審維持第一審關於論處丙○○未經許可，持有手槍罪刑，及甲○○、乙○○共
同殺人未遂罪刑之判決（丙○○殺人未遂部分，於民國八十八年八月二十四日具狀捨
棄第三審上訴權），駁回其等在第二審之上訴，已敘明所憑之證據及認定之理由；而
認定事實與證據取捨，乃事實審法院之職權，苟其證據之取捨及事實之認定，不違背
經驗法則與論理法則，即不容任意指摘為違法，而執為上訴第三審之理由。原判決依
據卷證資料，認定丙○○、乙○○均曾犯殺人未遂罪，甲○○則於八十一年間因違反
麻醉藥品管理條例案件，經判處有期徒刑六年，八十三年十月八日假釋，八十六年五
月二十四日縮刑期滿。丙○○復於八十六年五月七日，在新竹市○○路○段四五九巷
六弄一號之住處，收受彭金堂（已死亡）託其保管之美製口徑九ＭＭ制式半自動手槍
一把（含彈匣壹個）及子彈七發、不具殺傷力之改造玩具手槍一把及金屬彈殼二發，
未經許可而持有該把美製制式半自動手槍及七發子彈。嗣於八十七年八月四日凌晨，
丙○○與甲○○、乙○○宴飲時，提及其友人陳瑞明等人，遭苗栗縣頭份鎮○○○路
七十九號太陽城ＫＴＶ酒店服務生毆傷，並砸毀車輛，拒不賠償，乃起意夥同甲○○
、乙○○共同未經許可，無故持有該把美製制式半自動手槍及七發子彈，及共同基於
殺人之概括犯意聯絡，三人先至丙○○住處取出上開槍、彈，由乙○○駕車搭載丙○
○、甲○○前往上開酒店。同日二時三十分許抵達後。丙○○即戴上白色圓頂帽及口
罩、棉手套，持美製制式半自動手槍及子彈先行進入，甲○○亦戴藍色帽子及口罩，
持該不具殺傷力之改造玩具手槍及金屬彈殼隨後入內，乙○○則將車停放在酒店前把
風接應。丙○○進入酒店大廳後，即朝包廂間走道上之蕭和儀、郭彥佐射擊二槍，分
別射中蕭和儀之左小腿外側及郭彥佐之右大腿貫穿至左腿；甲○○則於大廳持該改造
玩具手槍作勢射擊，喝令在場之其他人蹲下。丙○○又至一○二包廂門口，朝廂內之
徐清富、吳政達射擊三槍，擊中徐清富右手近手肘之上臂部位，及吳政達之右腳踝、
腹前貫穿至左臀部傷及小腸。嗣又誤認在旁之甲○○為店內服務生，朝其左大腿射擊
一槍致左大腿貫穿傷合併血管破裂，丙○○發現後始作罷，並與甲○○急速離開，由
在外把風接應之乙○○駕車載離現場。蕭和儀、郭彥佐、徐清富及吳政達中槍後，經
送醫急救，倖免於死，甲○○亦經丙○○送醫救治始免於難等情。已敘明上開事實，
已據丙○○、甲○○於警訊及偵查中分別坦承不諱，核與被害人蕭和儀、郭彥佐、徐
清富、吳政達指訴之情節相符，並經證人溫春菊證述屬實，復有美製制式半自動手槍
一把及子彈一發（已於鑑驗時試射），不具殺傷力之改造玩具手槍一把及金屬彈殼二
發、白色圓頂帽一頂、棉手套一雙、現場照片七張、現場錄影帶一捲可證。而該美製
制式半自動手槍一把及子彈一發經鑑驗結果，均具殺傷力；又試射彈頭與槍擊現場查
獲之三顆彈頭，其來復線紋痕特徵相吻合，試射彈殼與槍擊現場查獲之六顆彈殼，其
彈底紋痕特徵亦屬相符，均係該槍所擊發，有內政部警政署刑事警察局鑑驗通知書可
稽。蕭和儀、郭彥佐、徐清富、吳政達及甲○○因受槍擊，致受有前述傷害，亦有財
團法人為恭紀念醫院病歷影本及診斷證明書、慶生醫院診斷證明書足憑。並說明持槍
朝人體射擊，足以發生死亡之結果；蕭和儀等人受傷部位雖非要害，惟倘未送醫急救
，仍可能因失血過多而死亡，參酌丙○○等人持槍赴上開酒店之動機等一切情況，堪
認其等自始即有殺人之犯意聯絡及行為分擔，為其所憑之證據及認定之理由。並以丙
○○辯稱伊係前往上開酒店談判，一時緊張致槍枝走火，而傷及被害人，實無殺人之
故意云云；甲○○、乙○○辯稱事先不知情云云，均不足採，已於理由內詳加敘明及
指駁。經核所為論敘，均與卷內證據資料相符，從形式上觀察，並無違背法令情形存
在。按殺人與傷害之區別，在於下手加害時有無殺意為斷，至受傷部位是否為致命之
要害，其傷痕之輕重及多寡如何，僅可為認定有無殺意之參考，不能為判斷殺人與傷
害之絕對標準。原判決認定甲○○、乙○○與丙○○等人具有共同殺人之犯意，既已
詳細說明其憑以認定之證據及理由，核屬事實審法院採證認事職權之適法行使。上訴
意旨未依據卷內訴訟資料，具體指摘原判決關於此項認定究竟如何違背法令，僅漫言
其等如有殺人之犯意，何以未朝被害人之致命部位射擊云云，以此否認有殺人之犯意
，而為單純之事實上爭執，自非第三審上訴之合法理由。又犯槍砲彈藥刀械管制條例
第十九條第一項所列舉之罪，應否宣告保安處分，亦屬事實審法院職權裁量之事項，
倘已斟酌行為人所為行為之嚴重性及所表現之危險性，認有預防矯治其社會危險性之
必要，依個案情節符合比例原則，而為保安處分之宣告，即不得任意指摘為違法。原
判決以丙○○持有之美製制式半自動手槍及子彈，殺傷力甚強，嗣後起意持以殺人，
其持有該槍、彈時，罪即成立，而與殺人未遂部分分論併罰，並依其行為之嚴重性及
所表現危險性，認有預防矯正之必要，因而宣告應於刑之執行完畢或赦免後，令入勞
動場所強制工作，期間為三年，已於理由內詳加敘明（見原判決第十三面第十四至十
八行），亦不得漫指為違法。上訴意旨所指各節，均與法律規定得為第三審上訴理由
之違法情形，不相適合，其上訴違背法律上之程式，應予駁回。
據上論結，應依刑事訴訟法第三百九十五條前段，判決如主文。
中      華      民      國    八十八    年      十      月    二十一    日
                              最高法院刑事第十一庭
                                  審判長法官  陳  炳  煌
                                        法官  陳  正  庸
                                        法官  陳  世  雄
                                        法官  陳  東  誥
                                        法官  張  春  福
      右正本證明與原本無異
                                              書  記  官
中      華      民      國    八十八    年      十      月    二十五    日
